【裁判字號】    89,判,1452
【裁判日期】    890511
【裁判案由】    營業稅
【裁判全文】
行  政  法  院  判  決                          八十九年度判字第一四五二號
    原      告  甲○○○○○○.
                              .
    被      告  雲林縣稅捐稽徵處
右當事人間因營業稅事件，原告不服財政部中華民國八十八年四月二十八日台財訴第
000000000號再訴願決定，提起行政訴訟。本院判決如左︰
    主  文
原告之訴駁回。
    事  實
緣原告於雲林縣斗南鎮○○街六十二號經營家庭用五金買賣（即弘明五金行），被告
依雲林縣小規模事業營業稅查定費用標準等級評定表，按費用等級第五級查定其營業
費用新台幣（下同）一三、九○○元（包括員工薪資一一、五○○元，租金二坪計二
、四○○元），除以費用率百分之二十二，核定每月銷售額六三、一八一元，並以百
分之一稅率課徵營業稅每月六三一元，核課其八十六年一月至三月營業稅一、八九三
元。原告不服，申請復查，未獲變更，提起訴願、再訴願，遞遭決定駁回，遂提起行
政訴訟。茲摘敘兩造訴辯意旨如次：
原告起訴意旨及補充理由略謂︰一、原告經營之弘明五金行為傳統零售業，資本總額
僅三、○○○元，每日銷售額約一、○○○元，自七十九年迄今，資本、營業處所面
積、經營人數等營業條件均未變更，而負責人日漸老邁，大型量販店及連鎖店快速發
展，另斗南市場拆除改建，原告營業已每下愈況，有營業登記證、里長證明書為憑，
被告卻逕將營業費用等級自原第八級提高為第五級，並稱從寬認定從業人數及營業面
積，及已對原告所提外在環境因素及經營者年老力衰等因素已作適度考量，除與事實
不符外，並與營業稅特種稅額查定辦法有關重行查定之規定不合。二、被告前核定原
告營業費用等級第八級係按實從寬核定，依法有據，現因經辦人更替，即推翻原核定
，拒絕援往例參酌實際營業狀況按實核定，實難令人甘服。三、被告審核小組至現場
查勘時，適逢原告身體不適，並未營業，時原告配偶劉重男告知審核小組成員，請其
另擇期查勘，惟審核小組並未擇期再勘，該勘查報告顯為虛造，可傳證人劉重男查明
。四、斗南市場拆除改建對原告營業確有影響，被告復查員竟利用該工地停工片刻拍
攝照片，並偽稱無環境低落、人跡稀少情形，被告未予詳查，實有未妥。五、另原告
為八十六年四月至六月營業稅提起行政訴訟事件，雖經鈞院八十八年度判字第二四六
號判決駁回，惟該判決因有重要證據漏未斟酌，原告已於八十八年三月八日提起再審
之訴。六、綜上，請為判決撤銷原處分及一再訴願決定，以維原告合法權益等語。
被告答辯意旨略謂︰一、原告店址坐落於斗南鎮○○街，依雲林縣小規模事業營業稅
查定費用標準等級評定表評列為第五級，原評定八級有誤，經被告業務課服務區人員
於稅籍清查時發現，按規定費用等級更正為五級，並非無據。二、原告於訴願階段稱
「本行營業處所雖面對原斗南市場入口，惟該市場早已破損沒落，故前由鎮公所發包
拆除，現正辦理改建施工中，因工地開挖及工程車進出頻繁，導致環境低落，人跡稀
少」一節，經被告復查員親往實地瞭解並無原告所稱跡象，有現場實攝照片二張可稽
。又被告因見原告對自八十五年十至十二月起課徵之各季營業稅迭起爭議，為疏減訟
源，乃在原告於八十六年十二月十七日對八十六年七－九月營業稅提出復查申請後，
特邀請原告於八十七年一月十六日協談，旋按協談結果，依營業稅特種稅額查定辦法
第九條規定組成審核小組前往實地查看，作有「現場目測營業面積應為五坪以上，但
因營業項目家庭五金，貨品堆放鬆散，又經營者年逾六十左右．．．該行位於斗南鎮
○○地段，原查業務課於考量後，面積按二坪，薪資一人，還原換算查定銷售額，並
無不當．．．」評定報告在案。故被告對於原告所提外在環境因素及經營者年老力衰
等影響皆已作適度之考量，所稱「．．．拒絕循往例參酌實際營業狀況，按實核定．
．．」一詞，與事實不符。三、另原告八十六年四月至六月營業稅事件，亦經鈞院八
十八年度判字第二四六號判決駁回，足可參酌。四、綜上，原告之訴為無理由，請予
駁回，俾維稅政等語。
    理  由
一、按「在中華民國境內銷售貨物或勞務及進口貨物，均應依本法規定課徵營業稅。
    」、「小規模營業人及其他經財政部規定免予申報銷售額之營業人，其營業稅稅
    率為百分之一」及「依第二十一條規定，查定計算營業稅額之典當業及依第二十
    三條規定，查定計算營業稅額之營業人，由主管稽徵機關查定其銷售額及稅額，
    每三個月填發繳款書通知繳納一次」、「前二項查定辦法，由財政部定之。」分
    別為營業稅法第一條、第十三條第一項及第四十條第一項、第三項所規定。次按
    「依查定銷售額計算營業稅額之營業人，除適用第六條規定者外，主管稽徵機關
    應依左列營業費用除以費用率，計算其每月銷售額。但營業情形特殊者得依實際
    查得資料核定其銷售額。一、資本主薪資．．．二、員工薪資．．．三、房租金
    ：按每坪每月核計，其自有或無償借用之房屋，視為租用。」及「第一項所指之
    費用率如左：一、．．．二、其他買賣業，製造業、農林業、畜牧業、水產業、
    礦冶業、包作業、印刷業、裝潢業、手工業、修理業、加工業為百分之二十二。
    」復為營業稅特種稅額查定辦法第五條第一項及第四項第二款所明定。
二、本件原告於雲林縣斗南鎮○○街六十二號經營家庭用五金買賣（即弘明五金行）
    ，被告依雲林縣小規模事業營業稅查定費用標準等級評定表，按費用等級第五級
    查定其營業費用一三、九○○元（包括員工薪資一一、五○○元，租金二坪計二
    、四○○元），除以費用率百分之二十二，核定每月銷售額六三、一八一元，並
    以百分之一稅率課徵營業稅每月六三一元，核課其八十六年一月至三月營業稅一
    、八九三元。原告不服，申請復查，未獲變更，提起訴願、再訴願，遞遭決定駁
    回，遂提起行政訴訟，並主張其資本總額僅三、○○○元，每日銷售額約一、○
    ○○元，且營業條件均未變更，負責人日漸老邁，大型量販店及連鎖店快速發展
    ，另斗南市場拆除改建，營業每下愈況，故被告將營業費用等級自原第八級提高
    為第五級，與事實不符，且與重行查定之規定不合。另審核小組現場查勘時，原
    告並未營業，時原告配偶劉重男請其擇期再勘，惟並未再勘，該勘查報告為虛造
    ，可傳證人劉重男查明。斗南市場拆除改建對原告營業確有影響，被告復查員竟
    利用該工地停工片刻拍攝照片，偽稱無環境低落、人跡稀少情形。又原告為八十
    六年四月至六月營業稅提起行政訴訟事件，雖經鈞院判決駁回，惟該判決因有重
    要證據漏未斟酌，已提起再審之訴等語；被告則以原告依雲林縣小規模事業營業
    稅查定費用標準等級評定表，應評列為第五級。原評定八級有誤，經被告業務課
    服務區人員於稅籍清查時發現，更正為五級，並非無據。又被告復查員親往實地
    瞭解，並無原告所稱環境低落、人跡稀少跡象。被告曾邀原告於八十七年一月十
    六日協談，旋按協談結果，依營業稅特種稅額查定辦法第九條規定組成審核小組
    前往實地查看，作有評定報告，已對原告所提外在環境及經營者年老力衰等因素
    作適度考量等語為辯。
三、經查本件原告係於雲林縣斗南鎮○○街六十二號開設「弘明五金行」經營家庭用
    五金買賣，依雲林縣小規模事業營業稅查定費用標準等級評定表，其營業地址之
    地段費用等級應為第五級，被告於稅籍清查時發現原評定第八級有誤，乃予更正
    為第五級，並按員工一人薪資一一、五○○元，租金二坪計二、四○○元，查定
    原告營業費用一三、九○○元，除以費用率百分之二十二後，核定其每月銷售額
    六三、一八一元，並以百分之一稅率課徵營業稅每月六三一元，核課其八十六年
    一月至三月營業稅一、八九三元，徵諸首開規定，洵屬有據。又本件係因原評定
    有誤而予更正，並非因變更營業項目、擴大營業場所或營業狀況而重行查定，原
    告主張原處分違反營業稅特種稅額查定辦法以有必要始能重行查定之規定不合云
    云，洵無足採。原告於訴願時主張「本行營業處所雖面對原斗南市場入口，惟該
    市場早已破損沒落，故前已由鎮公所發包拆除，現正辦理改建施工中，因工地開
    挖及工程車進出頻繁，導致環境低落，人跡稀少」一節，經被告復查員親往實地
    瞭解並無原告所稱跡象，提出「該市場之改建工程係在原告所經營之商號對面店
    舖後段之街廓內施工，雖工程車出入口之一設置於該商號右對面之妙哈哥速食店
    之側，惟依復查員八十六年七月二日取證之照片觀察，該商號面臨之文元街交通
    並未因而受阻，商販店面照常營業」之說明，並有現場拍攝照片二張附原處分卷
    可稽。又被告於八十七年一月十六日邀請原告及其配偶劉重男協談，嗣按協談結
    果，依營業稅特種稅額查定辦法第九條規定組成審核小組前往實地查看，亦作有
    「現場目測營業面積應為五坪以上，但因營業項目家庭五金，貨品堆放鬆散，又
    經營者年逾六十左右．．．該行位於斗南鎮○○地段，原查業務課於考量後，面
    積按二坪，薪資一人，還原換算查定銷售額，並無不當．．．」之評定報告附原
    處分卷足憑，該報告有公務員簽名其上，乃公務員執行職務時所製作之公文書，
    足堪採信。原告請求傳喚劉重男為證人，並無必要。原告雖於本件訴訟時，提出
    六十二年十一月二十二日雲府商登字第一七○七三號營利事業登記證，說明其資
    本總額為三、○○○元，惟六十二年之三、○○○元，已非今日三、○○○元之
    可比，況此僅能說明原告為獨資之營業人，與本件為小規模營業人之銷售額及營
    業稅之查定，並無相關。至原告所提斗南鎮中天里里辦公室證明書，亦僅說明斗
    南鎮第二市場改建工程對原告營業狀況產生影響，然對原告之營業因此受影響之
    時間及程度等，均未立證以明，況該證明書之出具時間為八十六年十月二十三日
    ，本件則為八十六年一月至三月營業稅之核課，無從認定本件原處分有違誤之處
    。另原告八十六年四月至六月營業稅提起行政訴訟事件，前經本院八十八年度判
    字第二四六號判決駁回後，其再審之訴復經本院八十九年度判字第七○四號判決
    予以駁回在案，並不影響本案判決之結果。從而，原告前揭主張，均非可採。原
    處分及一再訴願決定俱無違誤。原告起訴意旨，非有理由，應予駁回。
據上論結，本件原告之訴為無理由，爰依行政訴訟法第二十六條後段，判決如主文。
中    華    民    國     八十九      年      五      月      十一       日
                    行 政 法 院 第 三 庭
                                審 判 長 評  事      曾  隆  興
                                         評  事      鄭  淑  貞
                                         評  事      林  家  惠
                                         評  事      徐  瑞  晃
                                         評  事      張  瓊  文
右  正  本  證  明  與  原  本  無  異
                                         法院書記官  阮  桂  芬
中    華    民    國     八十九      年      五      月      十一       日


司法院資訊處製作；財團法人民間司法改革基金會備份。
